【裁判字號】    95,易,1811
【裁判日期】    951116
【裁判案由】    傷害
【裁判全文】
臺灣臺北地方法院刑事判決              95年度易字第1811號
公  訴  人  臺灣臺北地方法院檢察署檢察官
被      告  乙○○
            甲○○
上列被告等因傷害案件，經檢察官提起公訴（九十五年度偵字第
一二五六一號），本院判決如下：
    主      文
乙○○傷害人之身體，處拘役肆拾日，如易科罰金，以銀元參佰
元即新臺幣玖佰元折算壹日。鐵棍壹支沒收。
甲○○傷害人之身體，處拘役貳拾日，如易科罰金，以銀元參佰
元即新臺幣玖佰元折算壹日，緩刑貳年。電擊棒壹支沒收。
    事      實
一、乙○○住於臺北市○○街六○○巷五一弄二號一樓，與住在
    同巷弄二號三樓之甲○○、劉月桂夫妻為上、下樓之鄰居。
    乙○○因認為甲○○夫妻時常在樓上住處發出噪音，心生不
    滿，曾破壞毀損甲○○夫妻住處門口之監視器及鐵門，而經
    本院於民國九十五年一月十六日以九十五年度簡字第一七六
    號刑事簡易判決，依毀損罪判處拘役三十日，於同年二月二
    十日確定，並於同年三月二日易科罰金執行完畢（尚不構成
    累犯）。詎乙○○仍不知悔改，於九十五年四月十七日凌晨
    二時許，認為甲○○又於住處發出噪音，竟手持其所有之鐵
    棍一支，自樓梯間上至三樓甲○○住處門外按電鈴，欲與之
    理論，俟甲○○打開鐵門後，雙方一言不合，乙○○竟基於
    傷害之故意，持鐵棍往門內戳，惟未傷及甲○○而未得逞，
    甲○○不甘無端遭受攻擊，亦基於傷害之犯意，自家中取出
    其所有電擊棒一支，按壓開關欲攻擊乙○○之胸部（惟無證
    據證明乙○○之身體因電擊而受傷），乙○○亦持續反擊，
    雙方進而開始於樓梯間猛力拉扯、搶奪乙○○攜帶上樓之鐵
    棍，並發生碰撞推擠，致甲○○因而受有四肢及背部多處擦
    傷等傷害，乙○○亦受有右手挫傷合併瘀青及擦傷之傷害。
二、案經甲○○、乙○○分別訴由臺北市政府警察局信義分局報
    請臺灣臺北地方法院檢察署檢察官偵查起訴。
    理      由
一、訊據被告乙○○矢口否認犯行，辯稱：因甲○○夫妻經常在
    樓上吵鬧，故當日前往三樓按電鈴請甲○○不要再吵，並攜
    帶鐵棍一根防身，惟甲○○僅將門打開一個縫，不肯全部打
    開，伊就將鐵棍伸進鐵門欲開門，竟遭甲○○之妻劉月桂持
    物品打到手，伊很生氣就拿鐵棍往裡面戳，可是沒有戳到人
    ，於是轉身下樓，甲○○夫妻就衝下樓要搶鐵棍，拉扯過程
    中甲○○自己跌倒受傷，伊並無傷害犯行，甲○○所提出之
    監視器光碟係遭合成變造等語。被告甲○○固坦承曾持電擊
    棒自衛防身，並與乙○○發生拉扯等情，惟辯稱：當日凌晨
    伊與妻子在家中睡覺，乙○○來按門鈴，因態度很兇，伊僅
    開啟一半的門，乙○○就拿鐵棍伸進來戳，但沒有戳到，伊
    就出去與乙○○搶奪鐵棍，拉扯中因重心不穩而摔倒，不知
    道在混亂中有無弄到乙○○等語。
二、經查：
  (一)被告乙○○於九十五年四月十七日凌晨二時許，認被告甲○
    ○於住處發出噪音，遂手持鐵棍上至三樓甲○○住處門外按
    電鈴，欲與之理論，俟甲○○打開鐵門後，乙○○先持鐵棍
    往門內戳，惟未傷及甲○○，甲○○亦取出電擊棒按壓開關
    欲攻擊乙○○之胸部，雙方進而開始於樓梯間猛力拉扯、搶
    奪乙○○攜帶上樓之鐵棍，並發生碰撞推擠，致甲○○、乙
    ○○分別受有傷害等情，業據其二人分別以證人身分就對方
    之傷害犯行指訴綦詳，甲○○證稱：「當天我和我太太在家
    裡睡覺，乙○○就來按門鈴，我就去開木門，看到乙○○，
    於是我就叫我太太去報警，當時乙○○很兇，我就把外面的
    門打開一半，乙○○就拿鐵棍伸進來戳我，但是沒有戳到我
    ，於是我就出去，乙○○繼續戳我，我就搶他的鐵棍‧‧‧
    拉扯鐵棍時我因為重心不穩，所以就摔下去，乙○○還一直
    拉著我往樓下，最後鐵棍被乙○○拉走，他就回去，後來警
    察就來了。」、「就是在他將我拉下樓的過程中，我們一人
    抓住鐵棍的一端，因為我怕他拿鐵棍攻擊我，所以我才拉住
    不放，我是因為這樣才摔倒。我的傷應該是在樓梯間拉扯鐵
    棍過程中產生的。」等語（見本院卷第四二頁），核與卷內
    臺北市立聯合醫院忠孝院區驗傷診斷書記載甲○○四肢及背
    部多處擦傷之傷勢情形相符（見偵卷第六頁）；乙○○亦證
    稱：當時我因為覺得樓上很吵，所以我就到三樓去按電鈴，
    問甲○○為何要這麼吵，而且已經吵了二、三年了，請他不
    要再吵，我有帶一根鐵棍上去防身，後來甲○○只開裡面的
    門，我隔著外面玻璃的鐵門，我聽不清楚他說什麼，我就叫
    他出來，他就把門打開一個縫，但仍用身體把門擋住，不肯
    把門全部打開，因為我想進去跟他溝通，就把鐵棍伸進鐵門
    要開門，並拿鐵棍往裡面戳，但是沒有戳到人，於是我就轉
    身下樓，甲○○就衝下樓要搶我的鐵棍，在拉扯中，甲○○
    就在樓梯那裡摔跤，後來我和他還是各自拉住我帶上去的鐵
    棍，因為我已經下去樓梯，往下較容易施力，所以甲○○又
    往下滾二、三個階梯，最後鐵棍還是被我拉回來等語（見本
    院卷第四十頁），並有其所提出記載「右手挫傷合併瘀青及
    擦傷」等傷勢之臺北醫學大學附設醫院診斷證明書一紙在卷
    可考（見偵卷第十三頁）。上開乙○○與甲○○拉扯衝突之
    過程，亦有裝設於甲○○住處門外之監視器錄影光碟翻拍照
    片四十七張在卷可稽（見偵卷五四至七七頁），並經本院當
    庭勘驗該光碟無訛（見本院九十五年九月十八日準備程序筆
    錄）。
  (二)被告乙○○雖否認傷害犯行，辯稱攜帶鐵棍上樓僅為防身，
    甲○○之傷勢係自己跌倒所致云云，惟乙○○係攜帶鐵棍上
    樓，見甲○○半啟鐵門後即持鐵棍往內戳，惟未傷及甲○○
    而未得逞，嗣見甲○○取出電擊棒反擊後，即與甲○○於樓
    梯間拉扯搶奪鐵棒，雙方因而擦傷掛彩等情，已據甲○○證
    述明確，並有監視器光碟勘驗結果為憑；被告乙○○既於凌
    晨手持鐵棍上樓，俟甲○○開門後，又持鐵棍往門內戳擊而
    出手挑釁在先，嗣又因搶奪鐵棍而與甲○○推擠拉扯，致甲
    ○○於衝突中受有多處擦傷，自具有傷害之犯意甚明。乙○
    ○辯稱監視器光碟畫面遭甲○○變造、合成云云，惟該錄影
    畫面係屬連續錄製之狀態，播放時亦無任何剪輯、中斷之情
    ，已經本院當庭勘驗明確，其空言辯稱錄影畫面遭到變造而
    屬不實云云，自不足採。至於公訴意旨指稱被告甲○○持電
    擊棒攻擊乙○○，致乙○○另受有胸部灼傷二處、左大腿灼
    傷三處之傷害，無非係以乙○○之指訴及其所提出之照片三
    張為憑（見偵卷第十四頁），然乙○○始終指稱係遭甲○○
    之妻劉月桂持電擊棒攻擊，此觀其於警詢時指稱：「當時劉
    月桂還拿出電擊棒把我電擊成傷」（見偵卷第十頁），於偵
    查中指稱：「劉（月桂）還用電擊棒戳我的大腿好幾下」、
    「劉（月桂）趁機電擊棒打我胸部二下」（見偵卷第三九、
    五十頁），及於本院陳稱「‧‧‧劉月桂就拿電擊棒電擊我
    的大腿‧‧‧甲○○還是不願意放手，劉月桂就拿電擊棒又
    來電我的胸部」等語（見本院卷第四十頁）自明，然依卷內
    監視器錄影畫面及翻拍照片，劉月桂係於甲○○與乙○○在
    樓梯間搶奪鐵棍時，始步出鐵門外下樓攙扶倒地之甲○○，
    全程僅有甲○○按壓電擊棒開關使之發出火光，甲○○亦陳
    稱：「電擊棒當時我是拿在手上，我不確定過程中有無使用
    ，但既然有發出火花，就是我按的，我確定不是我太太按的
    」（見本院卷第四二頁），顯然乙○○指稱係遭劉月桂以電
    擊棒攻擊受傷，尚與客觀事證不合。又依監視器錄影畫面，
    被告甲○○雖曾持電擊棒按壓開關指向乙○○胸部，過程中
    並出現火光，惟乙○○若因電擊而胸部受傷，理應於驗傷時
    一併檢驗確認，然其提出之診斷證明書僅記載拉扯衝突過程
    中導致之「右手挫傷合併瘀青及擦傷」，而未見胸部傷勢之
    檢驗及記載；乙○○雖指稱：當天晚上洗澡才發現灼傷，隔
    天中午就拍照存證云云（見本院卷第四一頁），然其自承當
    天穿著「棉質背心、衛生衣，外面加一件藍色高領衫」，且
    「當天穿的衣服看不出有被電擊的痕跡」（見本院卷第四一
    頁），依其衣著之厚度及衣服外觀未有電擊痕跡，電擊棒之
    電力及高熱豈可能穿透衣物灼傷其胸部表面，然未於衣服外
    觀留下任何燒灼痕跡？再依乙○○所提，指稱係於受傷隔日
    中午即拍攝之照片以觀（見偵卷第十四頁），其傷痕為長條
    型，外觀較類似割傷或擦傷，且已有結痂之情形而屬舊傷，
    與一般遭電擊可能因電力及高溫導致灼傷之情形，差異甚大
    ，顯非前日遭電擊棒攻擊所可能導致，自不能據此認定該傷
    勢係遭電擊棒攻擊所致。公訴意旨認乙○○遭甲○○持電擊
    棒攻擊，另受有胸部及左大腿灼傷之傷害云云，尚有未合，
    爰予敘明。
  (三)本件固係甲○○遭乙○○持鐵棍攻擊在先，惟甲○○原未因
    此受傷，詎其不甘無端受攻擊，亦取出電擊棒攻擊乙○○，
    雙方進而持續相互反擊，並於過程中因搶奪鐵棍拉扯碰撞之
    故，而分別受有挫擦傷之傷害，足認渠等主觀上均具有傷害
    他人身體之故意，客觀上亦造成對方傷害之結果，即屬互毆
    傷害之犯罪，而不得主張正當防衛甚明。本件事證明確，被
    告乙○○、甲○○彼此傷害之犯行明確，應依法論科。
三、被告二人行為後，九十四年二月二日修正公布之中華民國刑
    法已於九十五年七月一日施行，關於刑法變更後之新舊法律
    適用問題，均應依修正後刑法第二條第一項：「行為後法律
    有變更者，適用行為時之法律。但行為後之法律有利於行為
    人者，適用最有利於行為人之法律」之規定，依「從舊從輕
    」原則決定；且比較時應就罪刑有關之共犯、未遂犯、想像
    競合犯、牽連犯、連續犯、結合犯，以及累犯加重、自首減
    輕暨其他法定加減原因（如身分加減）與加減例等一切情形
    ，綜其全部罪刑之結果而為比較（最高法院九十五年五月二
    十三日九十五年度第八次刑庭會議決議參照）。本件刑法第
    二百七十七條第一項之普通傷害罪，其法定刑得科銀元一千
    元以下罰金，依被告行為時之刑罰法律，即罰金罰鍰提高標
    準條例第一條前段、修正前刑法第三十三條第五款（規定罰
    金為一元以上），並依現行法規所定貨幣單位折算新臺幣條
    例第二條規定計、折算結果，前揭普通傷害罪其法定刑得科
    銀元一元即新臺幣三元以上、銀元一萬元即新臺幣三萬元以
    下罰金。惟依據被告行為後之修正增訂刑法施行法第一條之
    一：「中華民國九十四年一月七日刑法修正施行後，刑法分
    則編所定罰金之貨幣單位為新臺幣。九十四年一月七日刑法
    修正時，刑法分則編未修正之條文定有罰金者，自九十四年
    一月七日刑法修正施行後，就其所定數額提高為三十倍。但
    七十二年六月二十六日至九十四年一月七日新增或修正之條
    文，就其所定數額提高為三倍」，及刑法第三十三條第五款
    將罰金刑修正為：「新臺幣一千元以上，以百元計算之」等
    規定，刑法第二百七十七條第一項普通傷害罪其法定罰金刑
    之最高額雖未有變動，惟最低額已提高為新臺幣一千元以上
    。經比較新舊法結果，認適用被告行為後之新法規定，對被
    告並非較為有利，自應依刑法第二條第一項前段規定，適用
    前揭被告行為時之法律，以為論罪科刑之依據。至於在刑法
    修正施行前犯罪，而於施行後宣告緩刑者，關於緩刑部分，
    應適用修正後刑法第七十四條規定（前揭最高法院決議參見
    ），附此敘明。
四、核被告乙○○、甲○○所為，均係犯刑法第二百七十七條第
    一項之普通傷害罪。爰審酌被告乙○○縱認遭受他人噪音吵
    鬧，亦應循正常管道反應解決，其先前已因不滿甲○○夫妻
    而破壞其住處監視器及鐵門，而經本院依毀損罪判處拘役三
    十日確定在案，有臺灣高等法院被告前案紀錄表在卷可稽，
    詎又於凌晨時分持鐵棍至他人住處挑釁、出手在先，顯見其
    惡性非輕，被告甲○○雖亦涉犯傷害犯罪，惟係遭人攻擊後
    始起意反擊；及其等犯罪之手段、所受之傷勢，暨乙○○否
    認犯行，被告甲○○坦認部分犯行等一切情狀，分別量處如
    主文所示之刑。而被告行為後，刑法易科罰金部分亦有所修
    正，修正前刑法第四十一條第一項前段係規定：「犯最重本
    刑為五年以下有期徒刑以下之刑之罪，而受六個月以下有期
    徒刑或拘役之宣告，因身體、教育、職業、家庭之關係或其
    他正當事由，執行顯有困難者，得以一元以上三元以下折算
    一日，易科罰金」，而斯時易科罰金之折算標準，依修正前
    罰金罰鍰提高標準條例第二條（該條規定現已刪除）規定，
    係就其原定數額提高為一百倍折算一日，並依現行法規所定
    貨幣單位折算新臺幣條例第二條折算為新臺幣，則適用舊法
    之結果，易科罰金之折算標準應以銀元一百元至三百元即新
    臺幣三百元至九百元折算一日；惟修正後刑法第四十一條第
    一項前段則規定：「犯最重本刑為五年以下有期徒刑以下之
    刑之罪，而受六個月以下有期徒刑或拘役之宣告者，得以新
    臺幣一千元、二千元或三千元折算一日，易科罰金」。比較
    新舊法之結果，適用新法對被告二人並非較為有利，自應依
    刑法第二條第一項前段，適用刑法第四十一條第一項前段、
    修正前罰金罰鍰提高標準條例第二條、現行法規所定貨幣單
    位折算新臺幣條例第二條等規定，就前開宣告之有期徒刑，
    分別諭知以銀元三百元即新臺幣九百元折算一日之易科罰金
    折算標準。末查被告甲○○前未曾受任何刑之宣告，有臺灣
    高等法院被告前案紀錄表在卷可稽，本院斟酌其係因反制他
    人之攻擊始出手傷人，係因一時失慮而為本件犯行，經此刑
    之教訓，當知所警惕，而無再犯之虞，本院認被告甲○○所
    受刑之宣告，以暫不執行為適當，爰依修正後刑法第七十四
    條第一項第一款規定，併予宣告緩刑二年，以啟自新。至於
    被告二人攻擊傷害時所使用之鐵棍、電擊各一支，業據其等
    供承為自己所有之物，雖未扣案，惟無證據證明業已滅失，
    依從刑附屬於主刑而不得就新舊法予以割裂適用之原則，應
    依修正前刑法第三十八條第一項第二款規定諭知沒收。
據上論斷，應依刑事訴訟法第二百九十九條第一項前段，刑法第
二條第一項前段、第二百七十七條第一項、第七十四條第一項第
一款，修正前刑法第四十一條第一項前段、第三十八條第一項第
二款，罰金罰鍰提高標準條例第一條前段，修正前罰金罰鍰提高
標準條例第二條，現行法規所定貨幣單位折算新臺幣條例第二條
，判決如主文。
本案經檢察官林達到庭執行職務。
中    華    民    國    95    年    11    月    16    日
                  刑事第十一庭  審判長法  官  劉方慈
                                      法  官  鍾淑慧
                                      法  官  林庚棟
以上正本證明與原本無異。
如不服本判決，應於判決送達後十日內，向本院提出上訴狀。
                                      書記官  殷玉芬
中    華    民    國    95    年    11    月    20    日
附錄本案論罪科刑法條全文
中華民國刑法第二百七十七條：
傷害人之身體或健康者，處三年以下有期徒刑、拘役或一千元以
下罰金。
犯前項之罪因而致人於死者，處無期徒刑或七年以上有期徒刑；
致重傷者，處三年以上十年以下有期徒刑。


司法院資訊處製作；財團法人民間司法改革基金會備份。
